【裁判字號】    89,訴,450
【裁判日期】    890918
【裁判案由】    土地所有權移轉登記等
【裁判全文】
臺灣屏東地方法院民事判決    八十九年度訴字第四五○號
    原      告  財團法人中華民國台灣基督教信義會
    法定代理人  甲○○
    訴訟代理人  葉天來律師
    被      告  丁○○○    住.
                            .
                戊○○      住.
                            .
    被      告  台灣土地開發信託投資股份有限公司台南分公司
                            .
    法定代理人  丙○○      住.
    訴訟代理人  乙○○      住.
右當事人間請求土地所有權移轉登記等事件，本院判決如左：
    主      文
原告之訴駁回。
訴訟費用由原告負擔。
    事    實
甲、原告方面：
一、聲明：求為判決(一)被告丁○○○及被告戊○○應將坐落屏東縣滿州鎮○○段二三
    二之七號、面積○．一七四三公頃土地所有權應有部分各九分之一，及同段二三
    二之一四號、面積○．○○○八公頃土地所有權應有部分各九分之一，以及同段
    二三二之一五號、面積○．○○六七公頃土地所有權應有部分各九分之一，更名
    登記為原告所有。(二)鈞院八十八年度執字第八四五○號清償債務強制執行程序應
    予撤銷。
二、陳述：
（一）緣坐落屏東縣滿州鎮○○段二三二之七號、面積○．一七四三公頃土地及同段
      二三二之一四號、面積○．○○○八公頃土地，以及同段二三二之一五號、面
      積○．○○六七公頃土地等三筆土地（下稱系爭土地），乃原告於民國五十九
      年間出資購買而為原告所有，僅因當時原告尚未辦妥財團法人登記，遂暫將此
      三筆土地登記在蘇燦耀名下，系爭土地仍由原告管理、使用，而原告與蘇燦耀
      間信託關係並未辦理信託登記，嗣蘇燦耀死亡後，乃由其繼承人包括被告丁○
      ○○及被告戊○○在內等九人共同繼承系爭土地，每人分別取得各筆土地所有
      權應有部份各九分之一。原告已於辦妥財團法人登記之後即八十八年十月九日
      申請就系爭土地辦理更名登記，除被告丁○○○及被告戊○○之應有部分各九
      分之一業經查封外，其餘應有部分九分之七已辦妥更名登記為原告所有。
（二）系爭土地既由原告出資購買，則實為原告所有，且原信託原因已因原告辦妥財
      團法人登記而消滅，原告自得請求被告丁○○○及被告戊○○應將系爭土地應
      有部分各九分之一更名登記為原告所有。
（三）系爭土地既為原告所有，則被告台灣土地開發信託投資股份有限公司台南分公
      司（下稱台灣土地開發公司）不得對之聲請強制執行，爰依強制執行法第十五
      條規定對被告台灣土地開發公司提起第三人異議之訴。
三、證據：提出切結書、屏東縣滿州鄉公所函、內政部證明、土地登記申請書各一件
    及土地所有權狀三件為證。
乙、被告方面：
一、被告被告丁○○○及戊○○部分：渠等未於準備程序期日及言詞辯論期日到場，
    亦未提出書狀作何聲明或陳述。
二、被告台灣土地開發信託投資股份有限公司台南分公司（下稱台灣土地開發公司）
    部分：
（一）聲明：求為判決駁回原告之訴。
（二）陳述：
  １．原告主張其出資購買系爭土地並將之信託登記在蘇燦耀名下云云，被告否認之
      。且原告所提切結書亦僅為被告丁○○○及被告戊○○單方之表示，至原告所
      提其他文件亦僅行政機關之公文書，無法直接證明系爭土地為原告所有，且查
      封效力應先於優先於信託關係。
  ２．原告主張其與被告丁○○○及被告戊○○間信託關係縱為真實，然此亦僅屬債
      之關係，尚非屬強制執行法第十五條規定「足以排除強制執行之權利」，是其
      所提第三人異議之訴顯無理由。
    理    由
一、被告被告丁○○○及戊○○經合法通知，均未於言詞辯論期日到場，核無民事訴
    訟法第三百八十六條各款所列情形，爰依原告之聲請，准由其一造辯論而為判決
    。
二、本件原告起訴主張坐落屏東縣滿州鎮○○段二三二之七號、面積○．一七四三公
    頃土地及同段二三二之一四號、面積○．○○○八公頃土地，以及同段二三二之
    一五號、面積○．○○六七公頃土地等三筆土地，乃原告於民國五十九年間出資
    購買而為原告所有，僅因當時原告尚未辦妥財團法人登記，遂暫將系爭土地登記
    在蘇燦耀名下，系爭土地仍由原告管理、使用，且原告與蘇燦耀間信託關係並未
    辦理信託登記，嗣蘇燦耀死亡後，乃由其繼承人包括被告丁○○○及被告戊○○
    在內等九人共同繼承系爭土地，每人分別取得各筆土地所有權應有部分各九分之
    一。原告已於辦妥財團法人登記後之八十八年十月九日申請就系爭土地辦理更名
    登記，除被告丁○○○及被告戊○○之應有部分各九分之一業經查封外，其餘應
    有部分九分之七已辦妥更名登記為原告所有。系爭土地既由原告出資購買，則實
    為原告所有，且原信託原因已因原告辦妥財團法人登記而消滅，原告自得請求被
    告丁○○○及被告戊○○應將系爭土地應有部分各九分之一更名登記為原告所有
    。又系爭土地既為原告所有，則被告台灣土地開發公司自不得對之聲請強制執行
    ，爰依強制執行法第十五條規定對被告台灣土地開發公司提起第三人異議之訴。
    而被告台灣土地開發公司則否認系爭土地係由原告出資購買並將之信託登記在蘇
    燦耀名下，並以原告所提切結書僅為被告丁○○○及被告戊○○單方之表示，至
    其他文件亦僅行政機關之公文書，無法直接證明系爭土地為原告所有，查封效力
    自應先於優先於信託關係；又原告主張其與被告丁○○○及被告戊○○間信託關
    係縱為真實，然此亦僅屬債關係，尚非屬強制執行法第十五條所規定之足以排除
    強制執行之權利等語，資為抗辯。
三、查原告主張其於民國五十九年間出資購買系爭土地，僅因當時原告尚未辦妥財團
    法人登記，遂暫將系爭土地登記在蘇燦耀名下，系爭土地仍由原告管理、使用，
    而蘇燦耀死亡後，乃由其繼承人包括被告丁○○○及被告戊○○在內等九人共同
    繼承系爭土地，每人各取得系爭土地所有權應有部分九分之一等情，業據原告提
    出與所述相符由蘇燦耀之繼承人包括被告丁○○○及被告戊○○在內等九人共同
    出具之切結書為證；又被告丁○○○及戊○○所有系爭土地所有權應有部分各九
    分之一，業經本院民事執行處於八十八年八月九日以屏院正民執丁字第八十八執
    八四五○號函囑託屏東縣恆春地政事務所辦理查封登記，並於八十八年八月二十
    三日至現場執行查封，迄今尚在查封狀態中之事實，業經本院依職權調閱本院八
    十八年度執字第八四五○號民事執行卷宗核閱屬實，可信為真實。
四、按信託行為係指信託人將財產所有權移轉與受託人，使其成為權利人，以達成到
    當事人間一定目之法律行為而言，受託人在法律上為所有權人，其就受託財產所
    為一切處分行為，完全有效，在受託人未將受託財產移還信託人以前，不能謂該
    財產仍為信託人所有，最高法院著有六十二年台上字第二九九六號判例可資參照
    。復按對信託財產不得強制執行，信託法第十二條固然定有明文，惟信託法第四
    條第一項規定：「以應登記或註冊之財產權為信託者，非經登記不得對抗第三人
    。」是信託人以不動產所有權為信託而未為信託登記者，於受託人未將信託財產
    移還信託人以前，受託人之債權人仍得主張該信託不動產為受託人所有而聲請強
    制執行，此時信託人不得以其信託關係對抗之。經查原告與蘇燦耀間信託關係未
    辦理信託登記乙節已為原告於本院審理時所自認（見八十九年九月四日言詞辯論
    筆錄），又系爭土地所有權應有部分各九分之一仍登記為被告丁○○○及戊○○
    所有，且經屏東縣恆春地政事務所於八十八年八月十一日辦理查封登記，至今尚
    未撤銷查封之事實已如前述，則被告台灣土地開發公司主張系爭土地所有權應有
    部分各九分之一為被告丁○○○及戊○○所有而聲請強制執行，原告自不得以其
    與被告丁○○○及戊○○間未登記之信託關係對抗之。是原告主張系爭土地為其
    所有，被告台灣土地開發公司不得聲請強制執行，而依強制執行法第十五條規定
    對被告台灣土地開發公司提起第三人異議之訴，請求撤銷本院八十八年度執字第
    八四五○號清償債務強制執行程序云云，於法尚有未合，不應准許。
五、再按土地經法院囑託辦理查封、假扣押、假處分或破產登記後，未為塗銷登記前
    ，登記機關應停止與其權利有關之新登記，土地登記規則第一百二十九條第一項
    前段定有明文。是土地經法院囑託辦理查封登記後，在法院撤銷查封之前，登記
    機關不得辦理與該土地之權利有關之新登記。復查系爭土地所有權應有部分各九
    分之一仍登記為被告丁○○○及戊○○所有，且經屏東縣恆春地政事務所於八十
    八年八月十一日辦理查封登記，至今尚未撤銷查封之事實已如前述，是原告請求
    被告丁○○○及戊○○應將系爭土地應有部分各九分之一更名登記為原告所有，
    係處於給付不能之狀態，所訴自屬無從准許。
據上論結，本件原告之訴為無理由，並依民事訴訟法第三百八十五條第一項前段、第
七十八條，判決如主文。
中      華      民      國    八十九    年      九      月    十 八     日
                                    臺灣屏東地方法院民事第二庭
~B審判長法官  洪有川
~B法      官  王致傑
~B法      官  賴秀雯
右為正本係照原本作成。
如對本判決上訴，須於判決送達後廿日內，向本院提出上訴狀。
~B法院書記官  滕一珍
中      華      民      國    八十九    年      九      月     十 八     日


司法院資訊處製作；財團法人民間司法改革基金會備份。
